臺灣板橋地方法院民事判決　九十一年度簡上字三一號
　　上　訴　人　乙○○
　　訴訟代理人　甲○○
　　法定代理人　丁○○
　　訴訟代理人　戊○○
　　　　　　　　己○○
　　　　　　　　丙○○
右當事人間請求返還押租金事件，上訴人對於中華民國九十一年十一月十六日本院板
橋簡易庭九十年度板簡字第二○六三號第一審判決提起上訴，本院判決如左：
    主      文
上訴駁回。
第二審訴訟費用由上訴人負擔。
    事      實
甲、上訴人方面：
一、聲明：求為判決：(一)原判決廢棄。(二)被上訴人在第一審簡易之訴駁回。
二、陳述：除與原判決記載相同者，茲引用之外，補稱：
    原審判決上訴人敗訴，其理由為「於民國八十七年九月十一日簽訂房屋租賃契約
    書第八條約定略以『．．．甲方（即上訴人）應於乙方（即被上訴人）交還房屋
    裝修現狀時返還押租保證金及未到期租金』，係另行約定，則被上訴人僅有將房
    屋裝潢之現狀返還出租人之義務，而否定雙方第一次於八十二年九月間『回復原
    狀或時價賠償』之約定，並認為續租係已變更兩造之第一次租約，即屬重新議定
    租賃條件應無回復原狀之義務」等語。然上訴人乃一介老實人，既答應續約，意
    即續約之內容應與初約之條件相符，惟第一次契約有二十一條之多，續約之條文
    則僅十條，兩相比較，其內容顯不符合，被上訴人故意欺騙，又未告知上訴人合
    約內容有變，不無故意規避第一次契約條件之意。實則兩造於八十二年第一次簽
    約時，特別立有特約書，約定被上訴人日後應將租賃物回復出租前之原狀或時價
    賠償，此特約書於雙方八十七年九月十一日第二次簽訂租賃契約時自亦有適用，
    惟被上訴人竟不置理，導致上訴人須自行雇工修復並拆除招牌，花費共計十二萬
    六千元，此部分金錢自應由被上訴人負擔而自押租金中扣抵。
三、證據：除援用第一審所提證據外，補提兩造於八十二年十月一日簽訂之房屋租賃
    契約書影本一件為證。
乙、被上訴人方面：
一、聲明：如主文第一項所示。
二、陳述：除與原判決記載相同者，茲引用之外，補稱：
  (一)兩造雖曾於八十二年九月二十二日簽訂一份特約書，約定租期屆滿時被上訴人應
    將租賃物回復原狀或時價賠償，惟該份特約書僅於雙方第一份契約中有所適用，
    八十七年九月十一日第二次簽立租賃契約時，就此部分之約定已有變動，被上訴
    人公司之員工即證人黃梅琳於送契約予上訴人簽名時，曾提醒上訴人應注意契約
    內容，且前後二份契約形式相差甚多，一般人亦均會注意內容有何不同。再者，
    觀諸八十七年九月十一日之租賃契約，其中第九條第一項有作修改，亦即將原制
    式條文劃掉並經雙方蓋章其上，表示上訴人確實已了解第二份契約之內容。
三、證據：除援用第一審所提證據外，補聲請訊問證人黃梅琳。
    理      由
一、本件被上訴人起訴主張其於八十七年九月十一日向上訴人承租坐落台北縣永和市
    ○○路一五一號六樓之房屋，雙方約定每月租金為新台幣（下同）六萬零五百五
    十五元，押租金十五萬元，租用期限為自八十七年十月一日起至九十年九月三十
    日止，雙方並於租賃契約書第八條約定，租賃期間未滿，如被上訴人擬提前終止
    租約時，應於一個月前以書面通知上訴人，上訴人並應於被上訴人交還房屋裝修
    現狀時，無條件將押租保證金及未到期租金返還被上訴人，嗣被上訴人於八十八
    年八月間，因故無法使用房屋，乃遵照前述約定，於八十八年八月二十四日以台
    北市榮興郵局第一五一號存證信函為終止租約之意思表示，是雙方之租賃契約應
    已於通知後滿一個月之斯時即八十八年九月二十三日終止，被上訴人並業於八十
    八年九月一日將租賃標的物返還上訴人，則前述十五萬元押租金扣除自八十八年
    九月一日至九月二十三日止被上訴人應給付之租金共計四萬一千七百八十三元後
    ，其餘十萬八千二百十七元依契約約定當返還予被上訴人，然履經被上訴人請求
    均未獲置理，爰本於租賃契約之法律關係訴請上訴人給付十萬八千二百十七元及
    自起訴狀繕本送達上訴人之翌日即九十年十月三日起至清償日止，按週年利率百
    分之五計算之利息（就被上訴人請求超過十萬七千四百七十八元及自九十年十月
    三日起至清償日止按週年利率百分之五計算之利息部分，經原審為被上訴人敗訴
    之判決，未據被上訴人聲明不服，該部分業已確定）。上訴人固不否認其目前尚
    執有押租金未歸還，惟另以被上訴人於八十二年九月間即承租系爭房屋，租期原
    為五年，期滿後雙方另行於八十七年九月十一日續約至九十年九月，八十二年第
    一次簽訂租賃契約時，因被上訴人對系爭房屋有所裝修改造，遂簽訂另紙特約書
    約定被上訴人應於租期屆滿時回復原狀或時價賠償，該份特約書於雙方在八十七
    年九月十一日再次簽訂之租賃契約中亦有適用，惟被上訴人竟不置理，僅以裝修
    後之現狀交還房屋，導致上訴人需自行雇工修復花費十一萬四千五百元、拆除招
    牌一萬一千五百元，合計十二萬六千元，此筆金錢自應由被上訴人負擔而得由押
    租金中抵銷等語，資為抗辯。
二、被上訴人主張其於八十七年九月十一日向上訴人承租坐落台北縣永和市○○路一
    五一號六樓之房屋，雙方約定租用期限為自八十七年十月一日起至九十年九月三
    十日止，每月租金六萬零五百五十五元，押租金十五萬元，嗣被上訴人於八十八
    年八月二十四日依契約第八條約定之方式，向上訴人為終止租約之意思表示，雙
    方之契約因此於八十八年九月二十三日終止，被上訴人並業於同年九月一日將系
    爭房屋返還上訴人，而被上訴人原依約交付之十五萬元押租金，扣除自八十八年
    九月一日至九月二十三日止被上訴人應給付之租金四萬一千七百八十三元及原審
    命被上訴人負擔之瓦斯費用七百三十九元外，其餘押租金未據上訴人返還之事實
    ，業據被上訴人提出房屋租賃契約書影本一件及存證信函影本二份為證，且為上
    訴人所不爭執，是被上訴人此部分之主張，堪信為真正。至於被上訴人因之本於
    雙方租賃契約第八條約定，訴請上訴人如數返還押租金之請求，則為被上訴人所
    否認，並以上揭辭情置辯，是本件應審酌之爭點，厥在於上訴人提出之抵銷抗辯
    ，能否採信。經查：
  (一)按租賃定有期限者，其租賃關係，於期限屆滿時消滅，民法第四百五十條第一項
    訂有明文，上訴人抗辯兩造於八十二年九月間就系爭房屋即訂有租賃契約）以下
    簡稱第一份租約），租賃期間自八十二年十月一日起至八十七年九月三十日止，
    依該份契約第九條及第二十一條約定，若系爭房屋有所裝修改造，應由被上訴人
    於交還房屋時回復原狀或時價賠償等情，業據上訴人提出該份房屋租賃契約書影
    本及「修改房屋拆損應復原部份」約定書影本各一件為證，且為被上訴人所不爭
    執，固堪信為真，惟該份租賃契約既明訂有租賃期限，則於八十七年九月三十日
    租期屆滿之時即失其效力，且觀諸該契約第二十一條「另外附帶房屋修改部分租
    賃期滿時負責回復原狀或賠償之責（地圖及相片．．．為證）」之記載，另對照
    該份「修改房屋拆損應復原部份」約定書所載「一、水泥磚壁三片、天花板全部
    （各房間、客廳）；二、大門（不銹鋼前門）及．．．六、鋁窗４＊６一座，以
    上拆除時相片十五張為據，前項租期屆滿時應恢復原狀或是時價賠償」等情以觀
    ，應認該份「修改房屋拆損應復原部份」約定書，僅為第一份租約第九條及第二
    十一條關於如何回復原狀或時價賠償之補充說明，並非獨立於第一份租約以外之
    特別約定，是該份「修改房屋拆損應復原部份」約定書之效力，亦應隨同第一份
    租約因租期屆滿而消滅。
  (二)第一份租約及「修改房屋拆損應復原部分」約定書既均因租期屆滿而失其效力，
    而兩造復於八十七年九月十一日再次締約（以下簡稱第二份租約），則被上訴人
    於八十八年九月二十三日終止租約後，究應負何等歸還租賃物之義務，自應以第
    二份租約之約定為憑。查第二份租賃契約第四條第三項約定：「乙方（即被上訴
    人）於租賃期滿，除經甲方（即上訴人）同意繼續出租外，乙方應即將房屋遷讓
    以裝修現狀交還，不得藉故拖延。」等語，第八條復約定：「本契約租賃期限未
    滿，如乙方擬終止租約時，應於一個月前書面通知甲方，甲方應於乙方交還房屋
    裝修現狀時返還押租保證金及未到期租金」之情，可見雙方已合意於租期屆滿或
    提前終止租約之際，被上訴人僅負將房屋依裝修現狀返還上訴人之義務，此等重
    新議定租賃條件，並無悖於社會交易常情，是上訴人抗辯被上訴人應將系爭房屋
    回復裝修前原狀或時價賠償云云，當不足採。
  (三)被上訴人雖又抗辯第二份租約乃受被上訴人詐欺而簽立，上訴人並未詳細審閱，
    被上訴人又未告知合約內容，不無故意規避第一份租約條件之意等情，惟查第二
    份合約之締約經過，業經證人即被上訴人公司員工黃梅琳到庭證述明確，其中並
    無何異於交易常情之處，且觀諸該份契約第九條第一項原打印有「乙方得自民國
    八十七年－月－日起至－共－日止之４５天期間進入房屋裝潢，甲方同意在此期
    間不向乙方收取租金」字樣，後經劃掉並有兩造用印其上，上訴人亦於準備程序
    中自承：「第九條第一項修改是我發現第二次續約沒有裝潢，所以說才要劃掉，
    雙方才蓋章，．．．」等語，益徵兩造對於第二份租約之內容確實有所協商，則
    上訴人既於該份租約中簽名同意，本於契約自由原則，自應受契約條款之拘束，
    不因該租賃契約書係市售之制式契約書或由被上訴人提供而異其結果。是上訴人
    此部分之抗辯，亦屬無據。
三、縱上所述，被上訴人就系爭房屋既僅負依裝修現狀交還之義務，且被上訴人亦已
    履行此等義務，則上訴人抗辯其因將租賃物回復原狀所生之費用十二萬六千元，
    應從本件押租金中予以扣抵云云，即非可採。從而除原審確定部分外，被上訴人
    本於兩造租賃契約之法律關係，請求上訴人給付十萬七千四百七十八元及自九十
    年十月三日起至清償日止按週年利率百分之五計算之利息，為有理由，應予准許
    。又本件核屬民事訴訟法第四百二十七條第二項第一款所定因建築物定期租賃關
    係所生爭執之判決，應依職權宣告假執行，民事訴訟法第三百八十九條第一項第
    三款定有明文，是原審命上訴人如數給付，並依職權宣告假執行，於法並無不合
    。上訴意旨指摘原判決不當，求予廢棄改判，為無理由，應駁回其上訴。
四、據上論結，本件上訴為無理由，依民事訴訟法第四百三十六條之一第三項、第四
    百四十九條第一項、第七十八條，判決如主文。
中　　　華　　　民　　　國　　九十一　　年　　　七　　　月　　二十三　　日
                                臺灣板橋地方法院民事第二庭
~B審判長法　    官　陳忠行
~B　　　法　    官　陳福來
~B　　　法　    官　劉元斐
右正本證明與原本無異。
本判決不得上訴。
中　　　華　　　民　　　國　　九十一　　年　　　七　　　月　　二十三　　日
~B　    法院書記官　洪惠玲
